【裁判字號】    97,訴,1594
【裁判日期】    980930
【裁判案由】    偽造文書等
【裁判全文】
臺灣臺南地方法院刑事判決
97年度訴字第1594號、98年度訴字第581號
公  訴  人  臺灣臺南地方法院檢察署檢察官
被      告  己○○
選任辯護人  乙○○律師
            趟培皓律師
上列被告因偽造文書等案件，經檢察官提起公訴（97年度營偵字
第1096號）、移送併辦（97年度偵字第17725號、98年度偵字第
5513號）及追加起訴（97年度偵字第17725號、98年度偵字第551
3號），本院本院合議庭裁定由受命法官獨任進行簡式審判，判
決如下：
    主  文
己○○犯如附表一所示之罪，各處如其「所處之刑」欄所示之刑
。應執行有期徒刑貳年，如附表二所示之物品、附表三至七所示
文件上偽造之印文均沒收。
    事實及理由
一、己○○於民國97年3、4月間因積欠卡債，見報紙之求職廣告
    而向庚○（經檢察官另案起訴）應徵工作，竟受庚○之慫恿
    ，加入其與張子榮（綽號石頭）、黃榮福、吳朱傳、李嘉純
    、田美菁、陳俊南（以上均經檢察官另案起訴）、不詳姓名
    年籍綽號「阿安」及不詳姓名成年數人所組成之詐騙集團。
    該集團分工方式為庚○係集團首腦負責指揮集團成員犯案，
    李嘉純於該集團中擔任行政助理，負責指揮車手犯案，張子
    榮（綽號「石頭」）於集團中負責訓練、聯絡車手及與大陸
    集團成員進行電話聯絡，黃榮福（綽號「阿福」）於集團中
    擔任車手及向被害人取款工作，吳朱傳（綽號「主任」）負
    責擔任車手或開車，陳俊南（綽號「阿進」）負責開車及擔
    任車手，己○○負責向被害人取款，田美菁負責電腦文件處
    理工作，「阿安」負責開車。鄭詠貞與集團成員共犯如下犯
    行：
(一)、己○○與上開詐欺集，共同基於意圖為自己不法之所有，以
    行使偽造公文書及冒充公務員行使職權等詐術，行詐欺取財
    之犯意聯絡，由詐欺集團某成員於97年5月16日上午10時許
    ，假冒台中地檢署檢察官周士榆撥打電話予戊○○，佯稱渠
    違反洗錢防制法，要求戊○○將郵局存款領出交予保管，並
    傳真臺灣臺中地方法院檢察署97年度中檢字第0000000號強
    制性資產凍結執行書（其上偽造之印文詳如附表三所示）至
    戊○○住處附近之統一超商予戊○○，使其陷於錯誤，遂領
    取上新台幣（以下同）71萬6千元存款。由己○○、陳俊南
    與姓名年籍不詳綽號「阿安」之人，再依詐欺集團成員庚○
    、張子榮及李嘉純之電話指示，由綽號「阿安」駕車搭載己○○、陳俊南，於於同日16時30分許，在臺南縣安定鄉安定
    村保安宮廟後附近，由己○○負責假冒檢察署公務人員，交
    付前由該集團成員於不詳時、地偽造後偽造交付予伊之97年
    5月16日臺中地檢署97年度金字第098613號監管科收據1張（
    按依戊○○庭呈之影本觀之，並未能看出蓋有該署之公印文
    ）予戊○○，使戊○○不疑有詐，交付71萬6千元予己○○
    ，足以生損害於戊○○及臺灣台中地方法院檢察署之公文書
    管理之正確性。
(二)、己○○與上開詐欺集團成員，共同基於意圖為自己不法之所
    有，以行使偽造公文書、行使偽造特種文書及冒充公務員行
    使職權等詐術，行詐欺取財之犯意聯絡，由該集團某成員，
    於不詳時間、地點，偽造劉美君檢察官識別證（未扣案）1
    張，將己○○之照片黏貼於其上，於己○○面試後2至3星期
    後，由庚○將上開偽造之檢察官識別證1張交付予己○○。
    由詐欺集團某成員，於97年5月26日上午8時許，撥打電話予
    張雲英，向其謊稱係「劉美君」主任檢察官，因張雲英詐騙
    他人新臺幣（下同）55萬元，要求其提供55萬元以供保管，
    致張雲英信以為真，遂於同日至臺灣銀行其帳戶提領新台幣
    （下同）55萬元。由己○○與姓名年籍不詳綽號「阿安」之
    人，再依詐欺集團成員庚○、張子榮及李嘉純之電話指示，
    由綽號「阿安」駕車搭載己○○，於當日下午3時許，在嘉
    義市○○路501號燦坤3C商店前，由己○○負責假冒檢察署
    主任檢察官「劉美君」，提示上開偽造之劉美君檢察官識別
    證向張雲英以行使，並交付由集團某成員於不詳時、地偽造
    後，交予己○○之「97年5月26日臺灣台南地方法院檢察署
    監96年度金字第0021582號管科收據」、「96年10月22日法
    務部南執佮96年度金字第0021582號強制凍結執行命令」各1
    張（其上偽造之印文詳如附表四所示）予張雲英，使張雲英
    不疑有詐，交付55萬元予己○○，足以生損害於張雲英、「
    劉美君」及臺灣台南地方法院檢察署、法務部上開公文書管
    理之正確性。
(三)、己○○與上開詐欺集團成員，共同基於意圖為自己不法之所
    有，以行使偽造公文書及冒充公務員行使職權等詐術，行詐
    欺取財之犯意聯絡，由詐欺集團某成員，於97年5月29日上
    午10時30分許撥打電話予丙○○，假冒係健保局人員，佯稱
    伊先生之身分證遭詐騙集團當人頭在案，要求須提領款項監
    管，使丙○○陷於錯誤，遂領取83萬6千元款項。由己○○
    與吳朱傳依詐欺集團成員庚○、張子榮及李嘉純之電話指示
    ，由吳朱傳駕車搭載己○○，在嘉義縣大林鄉大埔美166之5
    號住處，由己○○負責假冒檢察署檢察官劉美君，交付由該
    集團某成員於不詳時、地偽造後交付予伊之97年5月29日臺
    南地檢署97年度金字第00000000號監管科收據1張（其上偽
    造之印文詳如附表五所示）予丙○○，使丙○○不疑有詐，
    交付83萬6千元予己○○，足以生損害於丙○○及臺灣臺南
    地方法院檢察署之公文書管理之正確性。
(四)、己○○與上開詐欺集團成員，共同基於意圖為自己不法之所
    有，以行使偽造公文書及冒充公務員行使職權等詐術，行詐
    欺取財之犯意聯絡，由詐欺集團某成員，於97年6月19日9時
    許撥打電話予丁○○○，佯稱其因參加老鼠會犯罪，須將其
    郵局存款領出，使其陷於錯誤，遂將款項80萬元領出。由己○○與綽號「阿安」不詳姓名成年男子，再依詐欺集團成員
    庚○、張子榮及李嘉純之電話指示，由綽號「阿安」之男子
    駕車搭載己○○，於於同日17時許，在臺南縣鹽水鎮河南里
    6號旁頭港橋下涵洞內，由己○○負責假冒檢察署公務人
    員，交付由該集團某成員於不詳時、地偽造後交予伊之97年
    6月19日臺灣高雄地方法院檢察署97年度金字第0000000號監
    管科收據1張（其上偽造之印文詳如附表六編號1所示）予丁○○○，使丁○○○不疑有詐，交付80萬元予己○○，足以
    生損害於丁○○○及臺灣高雄地方法院檢察署之公文書管理
    之正確性。
(五)、己○○與上開詐欺集團成員，共同基於意圖為自己不法之所
    有，以行使偽造公文書及冒充公務員行使職權等詐術，行詐
    欺取財之犯意聯絡，由集團某成員，於97年6月20日上午11
    時許，撥打電話予甲○○，假冒係檢察機關人員，向甲○○
    詐稱其所有之金融帳戶存款需暫時監管，使其陷於錯誤，遂
    將150萬元款項領出。由己○○與陳俊南再依詐欺集團成員
    庚○、張子榮及李嘉純之電話指示，由陳俊南駕車搭載己○○，在臺南縣新化鎮公所後方，由己○○負責假冒檢察署公
    務人員，交付該集團某成員於不詳時、地偽造後交予伊之97
    年6月20日臺灣臺北地方法院檢察署97年度金字第0000000號
    監管科收據、臺灣臺北地方法院檢察署97年度北檢字第0098
    613號強制性資產凍結執行書、臺灣臺北地方法院檢察署97
    年度北檢字第0000000號刑事傳票各1張（其上偽造之印文詳
    如附表七所示）予甲○○，使甲○○不疑有詐，交付15 0萬
    元予己○○，足以生損害於甲○○、康敏郎、周士瑜及臺灣
    臺北地方法院檢察署公文書之正確性。
(六)、己○○與上開詐欺集團成員，共同基於意圖為自己不法之所
    有，以行使偽造公文書及冒充公務員行使職權等詐術，行詐
    欺取財之犯意聯絡，由集團某成員於97年6月20日再撥打電
    話予丁○○○，假冒檢察機關人員，佯稱其須再將其郵局存
    款領出交付監管，使其陷於錯誤，遂將上該款項領出。由己○○、陳俊南與綽號「阿安」不詳姓名成年男子，依詐欺集
    團成員庚○、張子榮及李嘉純之電話指示，由綽號「阿安」
    之男子駕車搭載己○○、陳俊南，於同日14時25分時許，在
    臺南縣鹽水鎮下林里下林57號保生宮前，甫交付該集團某成
    員於不詳時、地偽造後交付伊之高雄地檢署97年6月20日97
    年度存字第613號監管科公文、97年6月20日臺灣高雄地方法
    院檢察署97年度金字第0000000號監管科收據各1張（其上偽
    造之印文詳如附表六編號2、3所示）予丁○○○，丁○○○
    尚未交款，己○○即為埋伏之員警查獲（按因丁○○○已察
    覺有異，先報警處理），並當場扣得其所有供上開各罪用之
    無線對講機1台、黑色公事包1個、行動電話1支及其已交付
    丁○○○而已非其所有之上開附表六所示三張文件。己○○
    上開每次詐財得逞後，可取得詐得金額2%報酬。
二、本件犯罪證據如下：除被告審理中均坦承犯行不諱，應予補
    充外，其餘引用檢察官起訴書之記載。
三、核被告所為，係分別犯如附表一之「所犯法條及罪名」所示
    之罪。其與犯罪事實各罪所示詐欺集團成員彼此間，有犯意
    聯絡及行為分擔，均為共同正犯。其偽造印章、印文之行為
    ，均分係偽造該等公文書之階段行為；其偽造上開公文書及
    特種文書，並進而持以行使，偽造之低度行為，復分別為行
    使之高度行為所吸收，均不另論罪。其以僭行公務員職權、
    行使偽造公文書，或併行使特種文書之詐術方式，向被害人
    欺取財物，致被害人等陷於錯誤而交付錢財得手，或未交付
    錢財而未得逞，均屬一行為觸犯數罪名之想像競合犯，均應
    分別從一重之行使偽造公文書處斷。被告所犯各次行使行使
    偽造公文書犯行，均係犯意個別，係各自獨立之行為（按其
    時空差距及文書內容可分），應予併合處罰。被告所犯僭行
    公務員職權罪，公訴人於起訴書之犯罪事實欄已述及，已為
    起訴效力所及，雖漏引起訴法條，本院仍應併予審究。又台
    灣台南地方法院檢察署檢察官併辦之上開案件，與本案之犯
    罪事實相同，係同一案件，本院自應併予審究，均併此敘明
    。爰審酌被告因自己積欠卡債，竟受慫恿任詐欺集團之車手
    ，共同以行使偽造之公文書及假冒司法人員等方式向被害人
    詐財獲取不法利得，損及對人民對於公務機關之信賴性，並
    因而致令被害人受有事實欄所示多額之現金之損失，一生積
    蓄付諸流水，犯罪情節及所生危害非輕，惟無犯前科，素行
    良好，有台灣高等法院被告全國前案紀錄表乙份附卷足憑，
    因經濟拮据，一時貪念失慮參與詐欺集團，每次犯罪可取所
    得非多，審理中坦承犯行，已有悔意，並已努力與被害人戊○○、甲○○、丁○○○達成民事和解，有和解書三份附卷
    足憑，因資力有限，迄仍未與被害人丙○○、張雲英達成民
    事和解一切情狀，分別量處如主文所示之刑，並定其應執行
    刑，以示懲儆。扣案之附表二所示之物品，係被告所有供本
    案各犯罪所用之物，均應依刑法第38條第1項第2款規定宣告
    沒收；附表三至七所示文件上偽造之印文，均應依刑法第21
    9 條規定宣告沒收。
四、據上論斷，應依刑事訴訟法第273條之1第1項、第299條第1
    項前段、第310條之2、第454條，刑法第28條、第158條第1
    項、第216條、第211條、第212條、第339條第1項、第3項、
    第55條、第51條第5款、第38條第1項第2款、第219條，刑法
    施行法第1條之1，判決如主文。
中    華    民    國    98    年    9     月    30    日
                        刑事第十五庭法  官  柯顯卿
附表一：
┌─┬──────────┬──────────┬────┬─────────┐
│編│犯罪時間、地點、方式│   所犯法條及罪名   │所處之罪│   所處之刑       │
│號│、被害人及所得財物  │                    │        │                  │
├─┼──────────┼──────────┼────┼─────────┤
│ 1│詳如犯罪事實欄一、(一)│刑法第158條第1項之│共同行使│己○○處有期徒刑壹│
│  │                    │  僭行公務員職權罪  │偽造公文│年壹月。          │
│  │                    │刑法第216條、第211│書。    │如附表二所示物品、│
│  │                    │  條之行使偽造公文書│        │附表三所示文件上偽│
│  │                    │  罪                │        │造之印文均沒收。  │
│  │                    │刑法第339條第1項之│        │                  │
│  │                    │  詐欺取財罪        │        │                  │
├─┼──────────┼──────────┼────┼─────────┤
│ 2│詳如犯罪事實欄一、(二)│刑法第158條第1項之│共同行使│己○○處有期徒刑壹│
│  │                    │  僭行公務員職權罪  │偽造公文│年壹月。          │
│  │                    │刑法第216條、第211│書。    │如附表二所示物品、│
│  │                    │  條之行使偽造公文書│        │附表四所示文件上偽│
│  │                    │  罪                │        │造之印文均沒收。  │
│  │                    │刑法第216條、第212│        │                  │
│  │                    │  條之行使偽造特種文│        │                  │
│  │                    │  書罪              │        │                  │
│  │                    │刑法第339條第1項之│        │                  │
│  │                    │  詐欺取財罪        │        │                  │
├─┼──────────┼──────────┼────┼─────────┤
│ 3│詳如犯罪事實欄一、(三)│刑法第158條第1項之│共同行使│己○○處有期徒刑壹│
│  │                    │  僭行公務員職權罪  │偽造公文│年月。          │
│  │                    │刑法第216條、第211│書。    │如附表二所示物品、│
│  │                    │  條之行使偽造公文書│        │附表五所示文件上偽│
│  │                    │  罪                │        │造之印文均沒收。  │
│  │                    │刑法第339條第1項之│        │                  │
│  │                    │  詐欺取財罪        │        │                  │
│  │                    │                    │        │                  │
├─┼──────────┼──────────┼────┼─────────┤
│ 4│詳如犯罪事實欄一、(四)│刑法第158條第1項之│共同行使│己○○處有期徒刑壹│
│  │                    │  僭行公務員職權罪  │偽造公文│年壹月。          │
│  │                    │刑法第216條、第211│書。    │如附表二所示物品、│
│  │                    │  條之行使偽造公文書│        │如附表六編號1所示 │
│  │                    │  罪                │        │文件上偽造之印文均│
│  │                    │刑法第339條第1項之│        │沒收。            │
│  │                    │  詐欺取財罪        │        │                  │
├─┼──────────┼──────────┼────┼─────────┤
│ 5│詳如犯罪事實欄一、(五)│刑法第158條第1項之│共同行使│己○○處有期徒刑壹│
│  │                    │  僭行公務員職權罪  │偽造公文│年伍月。          │
│  │                    │刑法第216條、第211│書。    │如附表二所示物品、│
│  │                    │  條之行使偽造公文書│        │附表七所示文件上偽│
│  │                    │  罪                │        │造之印文均沒收。  │
│  │                    │刑法第339條第1項之│        │                  │
│  │                    │  詐欺取財罪        │        │                  │
├─┼──────────┼──────────┼────┼─────────┤
│ 6│詳如犯罪事實欄一、(六)│刑法第158條第1項之│共同行使│己○○處有期徒刑壹│
│  │                    │  僭行公務員職權罪  │偽造公文│年。              │
│  │                    │刑法第216條、第211│        │如附表二所示物品、│
│  │                    │  條之行使偽造公文書│        │如附表六編號2、3所│
│  │                    │  罪                │        │示文件上偽造之印文│
│  │                    │刑法第339條第3、1 │        │均沒收。          │
│  │                    │  項之詐欺取財未遂  │        │                  │
│  │                    │  罪                │        │                  │
│  │                    │                    │        │                  │
└─┴──────────┴──────────┴────┴─────────┘
附表二：
┌──┬──────────┬───────┬───────┐
│編號│     物      品     │ 數   量      │   備   考    │
├──┼──────────┼───────┼───────┤
│  1 │Anycall牌行動電話   │1支（含SIM卡）│已扣案，供犯罪│
│    │                    │              │事實一之(一)至(六)│
│    │                    │              │所示犯罪所用之│
│    │                    │              │物。          │
├──┼──────────┼───────┼───────┤
│  2 │無線對講機          │1支           │同上          │
│    │                    │              │              │
│    │                    │              │              │
├──┼──────────┼───────┼───────┤
│  3 │黑色公事包          │1只           │同上          │
│    │                    │              │              │
│    │                    │              │              │
└──┴──────────┴───────┴───────┘  ＼
附表三（詐欺戊○○所交付文件）：
┌──┬─────────┬───────────┬──┐
│編號│ 文   件   名   稱│ 其上偽造之印文及枚數 │備考│
│    │                  │                      │    │
├──┼─────────┼───────────┼──┤
│  1 │臺灣臺中地方法院檢│臺灣臺中地方法院檢察署│    │
│    │察署97年度中檢字第│印文一枚              │    │
│    │0000000號強制性資 │檢察官周士榆印文一枚  │    │
│    │產凍結執行書      │書記官康敏郎印文一枚  │    │
└──┴─────────┴───────────┴──┘
附表四（詐欺張雲英所交付文件）：
┌──┬─────────┬───────────┬──┐
│編號│ 文   件   名   稱│ 其上偽造之印文及枚數 │備考│
│    │                  │                      │    │
├──┼─────────┼───────────┼──┤
│  1 │97年5月26日臺灣臺 │臺灣高雄地方法院檢察署│    │
│    │南地方法院檢察署96│印文一枚              │    │
│    │年度金字第00000000│                      │    │
│    │號監管科收據      │                      │    │
├──┼─────────┼───────────┼──┤
│  2 │96年10月22日法務部│法務部行政執行署台北執│    │
│    │南執佮96年度金字第│行處凍結管收命令印文一│    │
│    │00000000號強制凍結│枚                    │    │
│    │執行命令          │檢察行政處印文一枚    │    │
└──┴─────────┴───────────┴──┘
附表五（詐欺丙○○所交付文件）：
┌──┬─────────┬───────────┬──┐
│編號│ 文   件   名   稱│ 其上偽造之印文及枚數 │備考│
├──┼─────────┼───────────┼──┤
│  1 │97年5月29日臺南地 │臺灣高雄地方法院印文一│    │
│    │檢署97年度金字第00│枚                    │    │
│    │215852號監管科收據│                      │    │
└──┴─────────┴───────────┴──┘
附表六（詐欺丁○○○所交付文件）：
┌──┬─────────┬───────────┬──┐
│編號│ 文   件   名   稱│ 其上偽造之印文及枚數 │備考│
├──┼─────────┼───────────┼──┤
│  1 │97年6月19日臺灣高 │臺灣高雄地方法院檢察署│    │
│    │雄地方法院檢察署97│印文一枚              │    │
│    │年度金字第0000000 │                      │    │
│    │號監管科收據      │                      │    │
├──┼─────────┼───────────┼──┤
│  2 │高雄地檢署97年6月 │臺灣高雄地方法院檢察署│    │
│    │20日97年度存字第  │印文一枚              │    │
│    │613號監管科公文   │                      │    │
├──┼─────────┼───────────┼──┤
│  3 │97年6月20日臺灣高 │臺灣高雄地方法院檢察署│    │
│    │雄地方法院檢察署97│印文一枚              │    │
│    │年度金字第0000000 │                      │    │
│    │號監管科收據      │                      │    │
└──┴─────────┴───────────┴──┘
附表七（詐欺甲○○所交付文件）：
┌──┬─────────┬───────────┬──┐
│編號│ 文   件   名   稱│ 其上偽造之印文及枚數 │備考│
├──┼─────────┼───────────┼──┤
│  1 │97年6月20日臺灣臺 │臺灣臺北地方法院檢察署│    │
│    │北地方法院檢察署97│印文一枚              │    │
│    │年度金字第0000000 │                      │    │
│    │號監管科收據      │                      │    │
├──┼─────────┼───────────┼──┤
│  2 │臺灣臺北地方法院檢│臺灣臺北地方法院檢察署│    │
│    │察署97年度北檢字第│印文1枚               │    │
│    │0000000號強制性資 │檢察官周士榆印文一枚  │    │
│    │產凍結執行書      │書記官康敏郎印文一枚  │    │
├──┼─────────┼───────────┼──┤
│  3 │臺灣臺北地方法院檢│臺灣臺北地方法院檢察署│    │
│    │察署97年度北檢字第│印文1枚               │    │
│    │0000000號刑事傳票 │檢察官周士榆印文一枚  │    │
│    │                  │書記官康敏郎印文一枚  │    │
└──┴─────────┴───────────┴──┘
以上正本證明與原本無異。
如不服本判決應於收受本判決後10日內向本院提出上訴書狀，並
應敘述具體理由。其未敘述上訴理由者，應於上訴期間屆滿後20
日內向本院補提理由書狀（均須按他造當事人之人數附繕本）「
切勿逕送上級法院」。
                                    書記官  黃鋕偉
中    華    民    國    98    年    10    月    1     日
附錄所犯法條：
刑法第211條：
偽造、變造公文書，足以生損害於公眾或他人者，處1年以上7年
以下有期徒刑。
刑法第212條：
偽造、變造護照、旅券、免許證、特許證及關於品行、能力服務
或其他相類之證書、介紹書，足以生損害於公眾或他人者，處1
年以下有期徒刑、拘役或3百元以下罰金。
刑法第216條：
行使第210條至第215條之文書者，依偽造、變造文書或登載不實
事項或使登載不實事項之規定處斷。
刑法第339條：
意圖為自己或第三人不法之所有，以詐術使人將本人或第三人之
物交付者，處5年以下有期徒刑、拘役或科或併科1千元以下罰金
。
以前項方法得財產上不法之利益或使第三人得之者，亦同。
前二項之未遂犯罰之。


司法院資訊處製作；財團法人民間司法改革基金會備份。
